【裁判字號】    92,上易,3069
【裁判日期】    921225
【裁判案由】    傷害
【裁判全文】
臺灣高等法院刑事判決                          九十二年度上易字第三０六九號
    上  訴  人
    即  被  告  甲○○
右上訴人因傷害案件，不服臺灣板橋地方法院九十二年度易字第一九四六號，中華民
國九十二年九月十五日第一審判決（起訴案號：臺灣板橋地方法院檢察署九十一年度
偵字第一一九五三號），提起上訴，本院判決如左：
    主  文
上訴駁回。
    事  實
一、甲○○與乙○○原有男女朋友關係，嗣雙方分手並因債務糾紛發生爭執，甲○○
    認乙○○故意拖延不還，竟於民國九十年十二月十九日二十二時許至二十四時許
    之間，夥同年籍不詳之已滿十八歲之人「林俊良」、「阿林仔」二人（「林俊良
    」、「阿林仔」二人業經檢察官以年籍不詳為由簽結），基於傷害之共同犯意聯
    絡，至乙○○經營位於臺北縣中和市○○路二六六號之尚佳海產店討債，乙○○
    未能償債，即推由「林俊良」出拳、「阿林仔」持店內玻璃杯、椅子，共同毆打
    乙○○頭部等處（毀損部分未據告訴、起訴），致乙○○受有頭部挫裂傷三公分
    合併腦震盪、臉部挫裂傷二公分、前胸、後背挫傷瘀血各五×六公分、五×三公
    分合併呼吸及動作障礙、頭皮裂傷處異物（玻片）存留等傷害。
二、案經被害人乙○○訴由臺灣板橋地方法院檢察署檢察官偵查起訴。
    理  由
一、訊據上訴人即被告甲○○矢口否認有何傷害犯行，辯稱：我沒有做這些事，告訴
    人乙○○是隨便找二個人來做偽證故意誣告的，他欠伊將近七十萬元不還，乙○
    ○因伊要與他分手不甘願，當天是他一直打電話叫伊過去，是他們設局的，伊去
    的時候他們已經在那邊喝醉了，伊看了就走了，當天是伊一個人過去的，約晚上
    十一、二點回家，是伊女兒開門，伊女兒知道乙○○打電話要我過去的事；伊不
    認識「阿林仔」、「林俊良」之人，葉進丁有欠伊錢，伊有託人去跟他要，但是
    他們怎麼要的我不知道云云。經查：
  (一)被告與乙○○因乙○○遲未還債款之事發生爭執，被告乃於右揭時間夥同「林俊
    良」、「阿林仔」之人至被告開設之海產店討債，乙○○無法還錢，即由「林俊
    良」、「阿林仔」分別以拳及持店內玻璃杯、椅子毆打乙○○，致乙○○受有上
    述傷害等事實，業據告訴人乙○○迭於警詢、偵審中指訴不移（見警卷第二頁至
    第三頁、偵查卷第六頁正面，原審卷第二十二頁至第二十三頁），核與目擊證人
    羅蘭國於檢察官偵查及原審調查與被告對質時證述之情節相符（見偵查卷第八頁
    背面至第九頁，原審卷第三十五頁、第三十六頁），並有告訴人頭部受傷出血之
    照片三幀、天主教耕莘醫院永和分院診斷證明書一份（載明九十年十二月二十日
    急診取出異物縫合裂傷）及證明告訴人確有因受有上揭傷害於九十年十二月二十
    日八時十五分許至該醫院急診醫治之病歷資料一份在卷可證，其中之診斷證明書
    並記載告訴人頭皮裂傷處有玻片異物存留，核與告訴人及證人羅蘭國指證告訴人
    有遭人持玻璃杯攻擊之情形相吻合。告訴人且指稱：林俊良姓名是被告在幾天後
    因我質問她為何這麼狠她才告訴我，「阿林仔」是我朋友葉進丁告訴我等語（見
    偵查卷第六頁正面、第九頁正面，原審卷第二十三頁）。再佐以：證人葉進丁於
    偵查中與被告對質時結證稱：阿林仔之人有打我手機向我要債，說我欠他大姊甲
    ○○的錢，要我還錢等語（見偵查卷第九頁背面、第十頁正面）。被告於偵審中
    亦供稱：因葉進丁同居人欠其借款未還，有所謂「阿林仔」之人看其可憐主動打
    電話討債云云（見偵查卷第十頁正面，原審卷第四十頁），顯見確有「阿林仔」
    之人在為被告討債，且被告應知「阿林仔」之人究竟為何人，其卻於偵審中始終
    不提供「阿林仔」之人之真實姓名、住址供檢察官及本院查證，足見其對案情實
    有隱瞞，所辯尚難採信。告訴人之指訴應與事實相符，堪以採信。
  (二)被告於原審聲請傳訊之證人即其女兒余佩玲雖證稱：「告訴人以前是我乾爹，他
    因為不甘心就常常打電話來給我媽媽，他通常都是（夜間）十點多、半夜一、二
    點，有時候是打電話，有時候人來騷擾我媽媽，那天告訴人一直打電話催我媽媽
    不知道要去哪裡，我就跟他說我媽媽在睡覺，後來我把電話線拔掉，後來他打我
    媽媽手機，我有勸我媽媽不要過去，但是我媽媽還是過去，我因為隔天要上學，
    就先去睡覺，後來好像是一點多快二點的的時候我媽媽才回來她要我開門」等語
    （見原審卷第三十七頁、第三十八頁）。惟查：告訴人於警詢及偵查中皆承認當
    日有打電話給被告談論延期還債及頂店之事（見警卷第二頁背面、偵查卷第九頁
    正面）。而余佩玲既非與被告同至上開海產店之人，且依照其證述內容，當日亦
    未發生與尋常不同之狀況（其稱：告訴人平日即常於夜間十點多、半夜一、二點
    打電話找被告），卻於事隔逾一年八個月之後，仍能對當日情形保持如此清晰之
    記憶，實異乎尋常，令人存疑。再者，被告深夜出門，竟不帶鑰匙，其返家還要
    隔天尚需上學之女兒起身為其開門，亦顯有悖常情。更何況，余佩玲當夜既未至
    上開海產店，對當時現場狀況並不知情。是證人余佩玲所為之證言即難採為有利
    於被告之認定。
  (三)綜上論述，本件事證明確，被告所辯應屬事後卸責之詞，不足採信，其傷害犯行
    ，洵堪認定。
二、核被告所為，係犯刑法第二百七十七條第一項之普通傷害人之身體罪。被告與「
    林俊良」、「阿林仔」二名男子間，有犯意聯絡及行為分擔，均為共同正犯。原
    審以本件事證明確，適用刑法第二十八條、第二百七十七條第一項、第四十一條
    第一項前段，罰金罰鍰提高標準條例第一條前段、第二條之規定，並審酌被告因
    與告訴人債款糾紛，竟夥同不詳男子以物攻擊告訴人，致告訴人受有上述傷害，
    告訴人傷情非輕，被告事後設詞圖卸刑責，而未交待共犯之真實姓名，本應從重
    量刑，惟同時斟酌被告前無犯罪紀錄，有本院被告全國前案紀錄表、臺灣板橋地
    方法院檢察署刑案資料查註紀錄表各一份在卷可考，素行尚非不良，且與告訴人
    原有男女朋友關係，告訴人確有積欠被告債務未還等一切情狀，量處有期徒刑三
    月，並諭知如易科罰金以三百元折算一日之折算標準。核其認事用法並無不合，
    量刑亦甚妥適，被告上訴，仍執上詞否認犯罪為無理由，應予駁回。
據上論斷，應依刑事訴訟法第三百六十八條，判決如主文。
本案經檢察官陳維練到庭執行職務。
中      華      民      國      九十二      年    十二月      二十五    日
                                      臺灣高等法院刑事第一庭
                                          審判長法  官  李  相  助
                                                法  官  黃  聰  明
                                                法  官  魏  新  國
右正本證明與原本無異。
不得上訴。
                                                書記官  賴  淑  真
中      華      民      國    九十二    年     十二     月    三十一    日
附錄：本案論罪科刑法條全文
刑法第二百七十七條第一項：
傷害人之身體或健康者，處三年以下有期徒刑，拘役或一千元以下罰金。
犯前項之罪，因而致人於死者，處無期徒或七年以上有期徒刑；致重傷者，處三年以
上十年以下有期徒刑。


司法院資訊處製作；財團法人民間司法改革基金會備份。
